臺灣士林地方法院刑事判決　　　　　　　95年度訴字第1280號
公　訴　人　臺灣士林地方法院檢察署檢察官
被　　　告　丙○○
　　　　　　　　　　　4樓之4.
　　　　　　戊○○
共　　　同
選任辯護人　林詮勝律師
上列被告因違反藥事法案件，經檢察官提起公訴（95年度偵字第
2867、6595號 ），本院判決如下：
    主  文
丙○○明知為禁藥，而販賣，處有期徒刑壹年陸月，減為有期徒
刑捌月。
戊○○無罪。
    事  實
一、丙○○係臺北市○○區○○路5 段5 號泛維心生物科技有限
    公司（下稱泛維心公司）之負責人，明知由德國Panvita 有
    限公司（Panvita GmbH）生產而輸入之「瑞麗絲戴比緹思」
    （英文名「Release Diabetes」）內含「Glibenclaimide」
    之降血糖西藥成分，乃成人型糖尿病治療劑，屬藥事法第6
    條所定之藥品，且其輸入未依同法第39條規定向中央衛生主
    管機關申請查驗登記，獲核准發給藥品許可證，為同法第22
    條第1 項第2 款所定未經核准擅自輸入之禁藥，竟仍基於販
    賣禁藥之犯意，先於民國94年1 月初某日，在泛維心公司位
    於世貿中心第4B32室之櫥窗內陳列，後得知甲○○之父親徐
    東祥長年患有糖尿病，繼而承前犯意並基於不法所有之意圖
    ，向甲○○誆稱上開藥品係德國Panvita GmbH藥廠專治糖尿
    病之中藥，並提供予甲○○之父親試用，因短時間內暫能有
    效控制血糖，致使甲○○陷於錯誤，遂於94年1 月6 日，與
    友人乙○○共同以每盒30粒裝47歐元，總價2 萬3,500 歐元
    ，折算新臺幣（下同）共100 萬元之價格，向丙○○訂購50
    0 盒，並於同年1 月10日、2 月3 日由乙○○依丙○○之指
    示，自誠泰商業銀行莊敬分行、郵局先分別匯款50萬元、30
    萬元，至丙○○之妻戊○○的郵局帳戶內而詐欺取財得逞；
    嗣丙○○即交付20瓶「瑞麗絲戴比緹思」（瓶裝名為「糖尿
    樂」）之禁藥予甲○○，其中3 瓶甲○○再偕同丙○○一起
    轉交與乙○○而販賣既遂。後因甲○○之父使用上開禁藥後
    ，病情反轉急遽惡化，經停止用藥始恢復正常，甲○○將該
    「糖尿樂」之禁藥送請檢驗，發現含有「Glibenclamide 」
    降血糖西藥成分，始悉上情。
二、案經甲○○訴由臺灣桃園地方法院檢察署呈請臺灣高等法院
    檢察署核轉臺灣士林地方法院檢察署檢察官及臺北市政府警
    察局內湖分局報請臺灣士林地方法院檢察署檢察官偵查起訴
    。
    理  由
壹、證據能力爭執之認定
一、按被告以外之人於審判外之言詞或書面陳述，除法律有規定
    者外，不得作為證據；又被告以外之人於審判外之陳述，雖
    不符合同法第159 條之1 至第159 條之4 之規定，但經當事
    人於審判程序同意作為證據，法院審酌該言詞陳述或書面陳
    述作成時之情況，認為適當者，亦得為證據。當事人、代理
    人或辯護人於法院調查證據時，知有第159 條第1 項不得為
    證據之情形，而未於言詞辯論終結前聲明異議者，視為有前
    項之同意，刑事訴訟法第159 條第1 項及第159 條之5 分別
    定有明文。查本判決下列所引用之各該被告以外之人於審判
    外之陳述（含書面陳述，例如行政院衛生署藥物食品檢驗局
    函附之檢驗成績書），雖屬傳聞證據，惟除證人甲○○及乙○○於警詢及偵查中向檢察事務官、檢察官所為之陳述外，
    餘均經當事人於本院準備程序及審判期日中表示無意見而不
    予爭執，且迄至言詞辯論終結前亦未再聲明異議，本院審酌
    除證人甲○○及乙○○於警詢及偵查中向檢察事務官、檢察
    官所為之陳述外，此等證據資料製作時之情況，尚無違法不
    當及證明力明顯過低之瑕疵，亦認為以之作為證據應屬適當
    ，故揆諸前開規定，爰逕依刑事訴訟法第159 條之5 規定，
    認前揭證據資料均例外有證據能力，合先敘明。
二、至於被告雖爭執證人甲○○及乙○○於警詢及偵查中向檢察
    事務官、檢察官所為陳述為被告以外之人於審判外之陳述，
    無證據能力等語，按：
（一）證人、鑑定人依法應具結而未具結者，其證言或鑑定意見
      ，不得作為證據，刑事訴訟法第158 條之3 定有明文。因
      證人、鑑定人未依法具結，無法擔保其證言係據實陳述或
      鑑定意見為公正誠實，若違反而未具結者，其證言或鑑定
      意見，不應使其具有證據能力。查本件證人甲○○於偵查
      中在94年10月7 日向臺灣桃園地方法院檢察署檢察官所為
      之陳述，未經檢察官命其於證述前、後具結，依上開說明
      ，自無證據能力。
（二）被告以外之人於偵查中向檢察官所為之陳述，除顯有不可
      信之情況者外，得為證據；又被告以外之人於檢察事務官
      、司法警察官或司法警察調查中所為之陳述，與審判中不
      符時，其先前之陳述具有較可信之特別情況，且為證明犯
      罪事實存否所必要者，得為證據；再被告以外之人於審判
      中所在不明而無法傳喚或傳喚不到者，其於檢察事務官、
      司法警察官或司法警察調查中所為之陳述，經證明具有可
      信之特別情況，且為證明犯罪事實存否所必要者，得為證
      據，刑事訴訟法第159 條之1 第2 項、第159 條之2 、第
      159 條之3 第3 款分別定有明文。且上開所謂「顯有不可
      信性」、「特別可信性」之情況，係指由陳述者之外部客
      觀情況觀察其是否出於真意陳述、有無違法取其證述等情
      事，並非對其陳述內容之證明力如何加以論斷，二者之層
      次有別，不容混淆。查除證人甲○○於94年10月7 日向檢
      察官所為陳述部分，因未依法具結，故無證據能力，已如
      前述外，其餘證人甲○○、乙○○於警詢及偵查中向檢察
      事務官、檢察官所為陳述部分，雖屬被告以外之人於審判
      外之陳述，然：
      1.證人甲○○、乙○○於偵查中向檢察官所為之陳述，除
        甲○○於94年10月7 日向檢察官所為陳述部分外，餘均
        已經具結擔保其據實陳述，且被告或辯護人均未主張該
        等陳述有任何違反證人意願而為陳述之情形，自應認有
        證據能力。至於被告稱：此等陳述與事實不符，而顯有
        不可信之情況云云，乃本院如何斟酌證人全部證述內容
        及其他調查證據之資料作比較取捨，判斷其證據證明力
        之問題，非得混淆而論為證人陳述有無證據能力之憑據
        。
      2.證人乙○○於警詢或偵查中向檢察事務官所為之陳述，
        經核與審判中所為陳述相符，則該等證詞與審判中之證
        述在證據能力有無之判斷應屬相同，自無庸審究在外部
        客觀情況下是否有較可信之特別情況，應有證據能力。
        另證人甲○○於審判中經本院合法傳喚，無正當理由而
        未於96年10月11日審判期日到場，經本院囑託臺灣桃園
        地方法院檢察署派警於同年12月6 日第2 次審判期日以
        前拘提到場，仍未能拘提甲○○到場，惟證人甲○○於
        警詢或偵查中向檢察事務官所為陳述，經核其內容與偵
        查中向檢察官具結而擔保其據實陳述之歷次陳述內容均
        相符，甚至其向檢察事務官陳述時，被告丙○○、戊○○在場，其亦不改指訴之旨（見他字第437 號偵查卷第
        27頁以下），足徵證人甲○○於警詢或偵查中向檢察事
        務官所為之陳述，應無任何違反其意願而為陳述之情形
        ，並有可信之特別情況，而此部分所證述被告販賣禁藥
        、詐欺取財之情節，也是證明被告犯罪事實存否所必要
        者，自有證據能力。
貳、有罪部分
一、訊據被告丙○○雖矢口否認有何販賣禁藥或詐欺取財之犯行
    ，辯稱：渠雖為泛維心公司之負責人，但未陳列或將內含「
    Glibenclaimide」禁藥成分之「瑞麗絲戴比緹思」或「糖尿
    樂」販賣給甲○○；當初是賣食品「百疫生物軟膠囊」給甲○○，是甲○○自己取名為「瑞麗絲戴比緹思」及「Releas
    e Diabetes」，並要求渠繕打在訂貨單上，是甲○○還欠款
    20萬元沒錢還才編造故事云云。然查：
（一）上揭犯罪事實，業經告訴人甲○○於警詢、偵查中證述綦
      詳，且核與證人即甲○○之父徐東祥於警詢時證稱：彼患
      有糖尿病，甲○○曾於94年間拿德國製糖尿病中藥「瑞麗
      絲戴比緹思」給彼服用，病情後來沒有好轉，就沒有服用
      等情（見偵字第2867號偵查卷，下稱偵字卷第52-54 頁）
      ，及證人乙○○於警詢時證稱：伊經由甲○○告知其父親
      患有糖尿病，因向丙○○買德國製能改善糖尿病之中藥「
      瑞麗絲戴比緹思」服用後，病情好轉，甲○○邀伊合資向
      丙○○購買該藥品，就由伊分別於94年1 月10與同年2 月
      3 日出資匯款各50萬元及30萬元至被告丙○○指定戶名為
      「戊○○」之郵局帳戶等語（見偵字卷第48-50 頁），與
      偵查中向檢查事務官稱：簽約時，丙○○跟伊說藥品是德
      國的，治糖尿病很好等語（見他字第437 號卷第113 頁）
      ，向檢察官具結證稱：甲○○曾在簽約前向伊表示，向丙○○購買的糖尿病藥給其父吃過後覺得不錯，便邀請伊共
      同出資經銷，簽約上文字係丙○○事先打好，只留簽名地
      方給伊與甲○○簽名，內容未仔細看，只不過就是要匯款
      100 萬元至丙○○指定之帳戶內，後來甲○○和丙○○一
      起拿3 瓶「糖尿樂」的藥到伊住處，提供樣品就是他們當
      時給我的等語（見偵字卷第92-93 頁），和審理時結證稱
      ：與甲○○約定各出資50萬元合夥買進糖尿病的藥，為此
      匯款80萬元到丙○○提供之戊○○帳戶，並曾簽訂合約，
      簽約之目的，丙○○說就是向渠買有關糖尿病的藥；價金
      折算新臺幣100 萬元；在簽契約前，丙○○曾說該藥之藥
      效對糖尿病很好等語均相符，至於證人乙○○於本院審理
      時雖改稱：伊不記得是被告丙○○或是甲○○一起來交付
      「糖尿樂」藥瓶，只記得甲○○一定有來等語（見本院卷
      第101 頁），與伊在偵查中向檢察官所述雖有些許出入，
      但證人乙○○乃高齡62歲之婦人（有卷附年籍資料可佐）
      ，伊記憶隨偵查至本院審理期間之久遠而逐漸淡忘，乃人
      之常情，尚不足以彈劾伊偵查中與證人甲○○相符證詞之
      可信性。此外，復有貨物採購訂單（即證人上稱之「合約
      」）、誠泰銀行匯款申請書、郵政國內匯款執據、泛維心
      公司網頁畫面列印資料、財團法人天主教聖保祿修女會醫
      院95年9 月28日桃聖業字第0950000204號及敏盛綜合醫院
      95年10月20日敏醫字第0950003198號等說明函、與泛維心
      公司在世貿中心第4B32室之櫥窗照片3 張等在卷可稽（見
      他字第1378號偵查卷第5-10頁，偵字卷第147-149 頁），
      且核上開：
      1.貨物採購單內載明甲○○、乙○○於西元2005年（即民
        國94年）1 月6 日共同向被告丙○○訂購之貨物品名為
        「瑞麗絲戴比緹思」（英文名「Release diabetes」）
        ，數量30粒裝共500 盒，單價1 盒47歐元（Eur） ，總
        價2 萬3,500 歐元，並由其等3 人在上共同簽名，並不
        見任何「百疫生物軟膠囊」之字樣，而上開英文「Rele
        ase diabetes」名稱之中文翻譯，原即有減輕糖尿病症
        狀之意；另證人乙○○所述總價新臺幣100 萬元之價格
        ，經與上開採購單所載以歐元計算之總價換算結果，1
        歐元約折合新臺幣42.55 元，和94年1 月間週知歐元兌
        換新臺幣之匯率也屬相當。
      2.誠泰銀行匯款申請書及郵政國內匯款執據顯示乙○○確
        於94年1 月10與同年2 月3 日各匯款新臺幣（下同）50
        萬元及30萬元至戊○○郵局帳戶之事實。
      3.財團法人天主教聖保祿修女會醫院95年9 月28日桃聖業
        字第0950000204號及敏盛綜合醫院95年10月20日敏醫字
        第0950003198號等說明函則均表示甲○○之父徐東祥確
        患有糖尿病之病症。
      4.泛維心公司網頁畫面列印資料上刊載有「新產品—中藥
        糖尿病膠囊，已上市！」等字樣，且該公司之櫥窗照片
        也顯示泛維心公司在世貿中心展示櫥窗內確展示有「糖
        尿樂」之白色藥瓶，藥瓶前更豎立「糖尿病新藥」之展
        示牌。
（二）扣案由證人甲○○提出，依甲○○證稱係由被告丙○○交
      付之塑膠瓶罐2 瓶，以及由證人乙○○提供，依乙○○偵
      查中證稱係由甲○○與被告丙○○一同交付之塑膠瓶罐1
      瓶，其等瓶罐樣式相同，內含膠囊外觀也一致，外包裝上
      方復均書明「糖尿樂」粗體字樣，下方更詳載：「糖尿樂
      ，服法用量：每日3 次，每次1 粒，飯中服用。註：血糖
      正常後每天服用1 粒即可。可以食甜食，忌食綠豆。（純
      草本提煉）」等類似藥品服用之說明，復以「純草本提煉
      」表明不含化學西藥成分之意，有卷存臺灣士林地方法院
      檢察署勘驗時製作之照片影本8 張可考（見偵字卷第136-
      138 、142-146 頁），且與本院當庭提示供被告辨認之扣
      案塑膠瓶罐之外觀相符。另其中由甲○○提供之塑膠瓶罐
      部分，經連同內置物品送行政院衛生署藥物食品檢驗局檢
      驗結果，瓶內所置白色膠囊內裝有淡褐色粉末，卻檢出「
      Glibenclaimide」西藥成分，有行政院衛生署藥物食品檢
      驗局94年11月14日藥檢參字第0949429635號（下稱藥檢局
      第635 號函）及第0949430850號函（下稱藥檢局第850 號
      函）附之檢驗成績書2 份附卷供參（見他字第1378號偵查
      卷第23-24 頁，偵字卷第11 -12頁），且「Glibenclaimi
      de」屬口服降血糖藥，用於治療第一型糖尿病，亦有卷存
      同局95年9 月13日藥檢參字第0950018618號函（下稱藥檢
      局第618 號函）附藥品說明可按（見偵字卷第123-127 頁
      ）。再上開之「Glibenclaimide」西藥應以藥品管理，且
      依藥事法第39條規定，其輸入應向行政院衛生署申請查驗
      登記，核領藥品許可證後始得為之，而「Glibenclaimide
      」藥品，依行政院衛生署藥品許可證之電腦資料，並未曾
      核准等情，也有行政院衛生署94年12月19日藥署藥字第09
      40346074號（下稱衛生署第074 號函）與同署95年3 月10
      日藥署藥字第0950008904號函各1 份在卷為憑（見他字第
      1378號卷第27頁，偵字卷第107 頁）。由此可知，扣案裝
      於甲○○提供之「糖尿樂」瓶罐內的白色膠囊，確實含有
      西藥成分之「Glibenclaimide」藥品，且該藥品並未經中
      央主管機關即行政院衛生署查驗登記，獲准藥品許可證而
      輸入。
（三）至於被告丙○○雖辯稱：上開甲○○提供受檢之藥品非渠
      所提供，與渠無關，渠當初是賣食品「百疫生物軟膠囊」
      給甲○○，甲○○自己將之取名為「瑞麗絲戴比緹思」（
      Release Diabetes），並要求渠按此繕打訂購單上之貨物
      品名，甲○○表示自己向主管機關申請輸入字號，櫥窗上
      的藥罐則是甲○○交給渠的空罐，說要販賣的糖尿病新藥
      ，因渠置於辦公室桌上，渠妻戊○○問起，便轉告乃甲○○欲申請上市之新藥，戊○○才主動將該空罐陳列，並在
      網路上代為刊登廣告云云，並聲請本院傳訊證人丁○○，
      以資證明扣案「糖尿樂」藥瓶之包裝紙為甲○○交印，但
      ：
      1.證人即慶田複印有限公司職員丁○○經本院傳訊到庭結
        證時，已稱扣案「糖尿樂」藥瓶上之非其公司所打印，
        也對該貼紙內容沒有印象等語甚明，自不能對被告丙○○為有利之證明。
      2.被告丙○○在本院堅稱：甲○○自己拿空罐來說要販賣
        的糖尿病新藥不是「百疫生物軟膠囊」，兩者毫無關係
        （見本院卷第92頁），但本院隔離交互詰問證人即共同
        被告戊○○，命其就被告丙○○被訴部分具結作證時，
        戊○○卻證稱：甲○○要向被告丙○○買「百疫生物軟
        膠囊」改以藥品字號申請販賣，因為甲○○曾將「百疫
        生物軟膠囊」拿回給其患有糖尿病之父親使用，效果很
        好，所以要進貨拿去賣，且因「百疫生物軟膠囊」在德
        國有臨床報告說對糖尿病有幫助，可以慢慢減少西藥用
        量，才將空罐放進櫥窗，並打上「糖尿病新藥」云云，
        兩者就該糖尿病新藥是否即被告賣給甲○○之「百疫生
        物軟膠囊」乙節明顯不一，被告丙○○所述是否可信，
        已非無疑。
      3.據被告丙○○所辯，渠不知甲○○說要賣的糖尿病中藥
        藥瓶空罐內要裝什麼藥品（見本院卷第91頁），而該藥
        瓶外包裝說明又僅提及「糖尿樂」、「每日3 粒」等字
        樣，衡情被告丙○○當不知此藥品究為藥錠、藥丸或膠
        囊形式，為何戊○○經被告丙○○轉告後在泛維心公司
        之網頁資料上竟知載明該糖尿病中藥為「膠囊」，與甲○○證稱由被告丙○○販賣而送驗之「瑞麗絲戴比緹思
        」（「Release diabetes」）膠囊形式一致？再者，如
        依被告丙○○辯詞，泛維心公司網頁上所載「新產品--
        中藥糖尿病膠囊，已上市！」等語，係替甲○○代為刊
        登廣告云云，但甲○○向被告丙○○借錢後，僅於94年
        6 月間在汶萊與渠相遇，並於94年11、12月間帶乙○○
        到泛維心公司，後又在95年1 月間約在法院見面等情，
        已據被告丙○○陳明在卷（見本院96年12月6 日審判筆
        錄第13頁），則丙○○於94年6 月間之後即很少與甲○○見面，2 人間又有借款債務糾紛，何以卷附於94年9
        月間查詢列印之泛維心公司網頁畫面列印資料上（見偵
        字卷第27頁），竟仍載明上開糖尿病中藥膠囊之促銷資
        料，並以「已上市」表示瀏覽人可隨時向泛維心公司洽
        詢購買之意？再共同被告戊○○於本院最後審判期日雖
        改稱：網頁資料是伊將網站登錄密碼放在辦公室抽屜，
        甲○○到伊電腦上網刊登的云云（見本院94年12月6 日
        審判筆錄第6 頁），然甲○○在94年6 月以前已與被告
        丙○○等人少有見面，上開網頁資料在94年9 月間卻仍
        為上述之刊載，怎可能是甲○○自己到泛維心公司辦公
        室擅用戊○○之電腦上網登載？
      4.卷附貨物採購單內載明甲○○、乙○○向被告丙○○購
        買「瑞麗絲戴比緹思」之價格為30粒裝500 盒共2 萬3,
        500 歐元，以其等合意之匯率折算方式，即新臺幣100
        萬元，換算每粒單價即高達新臺幣（下同）66.66 元，
        被告丙○○於本院96年10月11日審理時先稱：「百疫生
        物軟膠囊」進貨價1 顆約15至20元之間，甲○○向渠購
        買2 萬粒，包含運費等雜費是以每粒33元成交云云（見
        本院卷第89-90 頁），後被告丙○○於同年12月6 日審
        判期日按渠所辯，先稱：乙○○匯款之80萬元是買得1
        萬2,000 顆膠囊云云，而改稱：甲○○等買「百疫生物
        軟膠囊」之價格是1 顆66元後，經檢察官再質問被告丙○○既稱「百疫生物軟膠囊」1 盒賣價2,000 元，相當
        於1 顆33元之價格，為何賣給甲○○價格較高時，才又
        改稱因為泛維心公司快倒閉，所以才降價求售云云（見
        該次審判筆錄第14-15 頁），被告丙○○所辯關於賣給
        甲○○表面上名為「瑞麗絲戴比緹思」，實際為「百疫
        生物軟膠囊」之價格，說詞反覆，更難信辯情為真。況
        「百疫生物軟膠囊」只是一般食品，也非健康食品，並
        無特別功用，被告丙○○一般促銷時也不過稱該膠囊可
        以補充一般食物無法達成之免疫系統平衡功能而已（見
        本院卷第89、95頁），如貨物採購單記載寓有糖尿病療
        效之「瑞麗絲戴比緹思」實際上僅係上開「百疫生物軟
        膠囊」之一般食品，怎可能賣給甲○○之單價竟高達每
        粒66元？再者，該貨物採購單既屬訂單性質，上載貨物
        品名即在特定雙方合意之標的物，關係買賣權利義務甚
        深，被告丙○○又豈會完全按照甲○○之要求，將實際
        只要賣的一般食品「百疫生物軟膠囊」，記載為具有療
        效之藥品「瑞麗絲戴比緹思」？另原意就是要買糖尿病
        新藥的乙○○，又如何可能還願意在其上簽名？更何況
        被告丙○○在令甲○○、乙○○簽訂採購單時，已向乙○○表明就是要買有關糖尿病的藥，之前也稱該藥對糖
        尿病藥效很好等情，已據證人乙○○證述如前，凡此，
        均足徵被告丙○○辯稱貨物採購單是完全按照甲○○意
        思繕打，實際上渠只是賣「百疫生物軟膠囊」給甲○○
        云云，不僅與常情大相悖離，更與事實不符，乃臨訟卸
        責杜撰之詞，諉無可採。
（五）承上所述，證人甲○○、乙○○均證實被告丙○○曾向其
      等說明「糖尿樂」（或稱「瑞麗絲戴比緹思」）之藥品對
      糖尿病有療效，其等便於94年1 月6 日向丙○○簽約訂購
      該等藥品，訂購單還是由丙○○繕打讓其等簽名，並由乙○○匯出80萬元到丙○○指定之戊○○郵局帳戶內，嗣丙○○便交付給甲○○、乙○○瓶裝之「糖尿樂」等情，而
      證人甲○○更證稱在被告丙○○向其促銷「糖尿樂」中藥
      前，已見渠將藥瓶置於泛維心公司櫥窗內陳列販賣之情，
      核與泛維心公司櫥窗照片所示之情相符，且泛維心公司網
      際網路之網頁上也適刊載有促銷糖尿病中藥之廣告，而被
      告丙○○交付給甲○○、乙○○之「糖尿樂」藥瓶外觀不
      僅相互一致，更與泛維心公司櫥窗照片內所擺放者相同，
      瓶罐上都有不含西藥成分之糖尿病藥品的意涵，內裝膠囊
      樣式也都相同，經送檢驗結果，確檢出「Glibenclaimide
      」之西藥成分，該西藥又係未向行政院衛生署申請查驗登
      記，核領藥品許可證而輸入之藥品，被告丙○○有犯罪事
      實欄所述販賣禁藥、詐欺取財罪之事實，昭然若揭，渠前
      揭悖離常情、不符事實之辯，不過為卸飾之詞，不足採信
      ，渠事證明確，犯行堪以認定，應依法論科。至於被告丙○○另聲請本院將渠於偵查中提出之藍色藥罐及內裝紙張
      送筆跡與指紋鑑定，為佐證該外包裝載有「RELEASE DIAB
      ETES」字樣之藍色藥鑵，內有該藥品足以對抗、治療糖尿
      病之德文、英文用藥說明等，均為甲○○交付之情，本院
      審酌該藥罐或用藥說明原為被告丙○○所保管，其來源為
      何不明，縱送請鑑定有甲○○之筆跡、指紋，其原因多端
      ，係被告丙○○當初在促銷時提出給甲○○觀看，甲○○
      認與乙○○合資購買後，該藥品說明可以做DM（宣傳單）
      使用，再還給被告丙○○也有可能，此證據即令加以調查
      ，也不能推翻本院上開關於被告丙○○犯罪之心證，爰認
      無調查之必要，附此敘明。
二、按被告丙○○行為後，刑法業於94年2 月2 日修正公布，並
    於95年7 月1 日起施行，應依修正後刑法第2 條第1 項之準
    據法規定，為「從舊從輕」之比較，且比較新舊法時，應就
    罪刑有關之共犯、未遂犯、想像競合犯、牽連犯、連續犯、
    結合犯，以及累犯加重、自首減輕暨其他法定加減原因（如
    身分加減）與加減例等一切情形，綜其全部罪刑之結果而為
    比較後，再適用有利於行為人之法律處斷，而不得一部割裂
    分別適用不同之新舊法（最高法院95年度第8 次刑事庭會議
    決議參照）。本院依修正後刑法第2 條第1 項規定，綜合比
    較刑法修法關於本案適用之相關規定，其中修正前刑法第33
    條第5 款規定：「主刑之種類如左：五、罰金：1 元以上。
    」，換算新臺幣後，為新臺幣3 元以上。惟被告行為後修正
    後刑法第33條第5 款規定：「主刑之種類如下：五、罰金：
    新臺幣1 千元以上，以百元計算之。」，經比較修正前後關
    於科處罰金刑之最低刑度規定，應適用被告丙○○行為時法
    即修正前刑法第33條第5 款之規定較有利於被告。綜上所述
    ，綜合全部罪刑之結果而為比較，以修正前刑法有利於被告
    丙○○，應一體適用修正前刑法之規定。
三、按藥品，未核准其製造或輸入，究屬偽藥或禁藥，應視其來
    源予以審酌，而在外國地區產製之藥品，我國衛生主管機關
    對該藥品之產製原無監督管理之權限，如未經核准，單純將
    該外國地區製造完成之藥品擅自輸入者，概視為藥事法第20
    條第1 款之偽藥，並非妥適，應認係同法第22條第1 項第2
    款前段之禁藥（最高法院82年度第4 次刑事庭會議結論參照
    ）。查本案被告丙○○販賣之「瑞麗絲戴比緹思」（「Rele
    ase Diabetes」，或名「糖尿樂」）內含「Glibenclaimide
    」之成人型糖尿病治療劑，乃德國藥廠所製造，其輸入未向
    中央衛生主管機關即行政院衛生署申請查驗登記，獲核准發
    給藥品許可證，依上開說明，應屬未經核准擅自輸入之禁藥
    ；至於公訴意旨雖舉臺北市政府衛生局95年3 月6 日北市衛
    藥食字第09531417100 號函（下稱北市衛生局第100 號函）
    附說明，稱：「Glibenclaimide」西藥係「成人型糖尿病治
    療劑」，未經申請查驗登記，經核准取得藥品許可證即擅自
    製造，核屬藥事法第20條第1 款所稱之「偽藥」云云，查上
    開北市衛生局第100 號函固稱：「Glibenclaimide」為未經
    核准擅自製造之偽藥云云（見偵字卷第63頁），但北市衛生
    局此函件上開關於偽藥之認定，不過查驗檢附行政院衛生署
    核發相同成分之藥品許可證清單，便以該「Glibenclaimide
    」未經我國衛生主管機關核准許可之理由，認定該藥品為未
    經核准「擅自製造」之「偽藥」，並未探究該藥品之來源，
    即其製造是否在我國衛生主管機關監督管理之權責管轄範圍
    ，已嫌速斷；又此「Glibenclaimide」既為德國藥廠所製造
    ，我國衛生主管機關對該藥品製造原無監督管理權限，公訴
    人也未舉任何證據證明此藥品乃經被告或國內其他任何人未
    經核准而擅自製造完成，自不能逕憑北市衛生局上開函件，
    遽認此藥品屬未經核准擅自製造之偽藥，公訴意旨上開所認
    ，容屬有誤。是核被告丙○○所為係犯藥事法第83條第1 項
    之販賣禁藥罪，及刑法第339 條第1 項之詐欺取財罪。公訴
    人認被告丙○○係犯同條項之販賣偽藥罪，實有所誤，惟其
    基本社會事實同一，起訴法條亦同一，併此敘明。被告丙○○在販賣禁藥之同時，詐欺被害人甲○○，使其陷於錯誤，
    促被害人乙○○交付買受禁藥之代價，應係以一行為觸犯上
    開二罪名，為想像競合犯，當從一重之販賣禁藥罪論處，公
    訴意旨認被告丙○○販賣禁藥與詐欺取財核屬2 行為，2 者
    有方法、目的之牽連關係，屬修正前刑法第55條後段所定之
    牽連犯，亦有所誤，附此敘明。爰審酌被告丙○○前無犯罪
    經法院判決有罪處刑之前科紀錄，有臺灣高等法院被告前案
    紀錄表在卷可稽，素行雖佳，卻以對糖尿病有療效之偽中藥
    為名，販賣未經依法核准輸入之禁藥，對國民健康戕害甚巨
    ，並使被害人甲○○、乙○○受詐害而交付高達80萬元之金
    額，且渠犯罪後猶飾詞圖辯，將不利之事證全推諉於告訴人
    甲○○，態度難認良好，迄又未與被害人甲○○、乙○○達
    成民事和解，賠償其等所受損害等一切情狀，量處如主文第
    1 項所示之刑，以示懲儆。查被告丙○○犯罪時間在96 年4
    月24日以前，其所犯之罪皆符合中華民國九十六年罪犯減刑
    條例有關減刑之規定，爰依該條例第2 條第1 項第3 款之規
    定減其刑期二分之一。
四、按查獲之禁藥業經行政機關依藥事法第79條第1 項沒入並銷
    燬，則不得更為沒收之諭知。若未經行政機關沒入並銷燬，
    自應依刑法第38條之規定宣告沒收之，最高法院93年臺上字
    第738 號判決對此雖有釋明，但扣案瓶裝名為「糖尿樂」，
    內置含有「Glibenclaimide」成分之禁藥膠囊3 瓶，為證人
    甲○○、乙○○於偵查中所提出，乃經被告丙○○販賣予甲○○、乙○○所有，已非被告所有之物；另扣案由被告丙○○提供之外包裝載有「RELEASE DIABETES」字樣之藍色藥罐
    及其內用藥說明，其來源不明，並無其他證據足以佐證是被
    告丙○○所有供販賣禁藥、詐欺取財所用，或犯此等罪預備
    之物，或犯罪所生、所得之物，爰均不予宣告沒收，附此敘
    明。
五、公訴意旨另以：被告丙○○於不詳時間自國外輸入不詳數量
    之「糖尿樂」（即瑞麗絲戴比緹思，Release diabetes）藥
    物，因認被告丙○○尚涉犯藥事法第82條第1 項之輸入偽藥
    罪云云，訊據被告則堅決否認有為此部分之輸入偽藥犯行，
    辯稱：渠未輸入內含「Glibenclaimide」藥品成分之「瑞麗
    絲戴比緹思」或「糖尿樂」，送驗檢出上開藥品成分之「糖
    尿樂」是甲○○自己拿去驗的，與渠無關等語。經查，公訴
    意旨認被告丙○○涉有輸入偽藥罪嫌，無非係以衛生署第07
    4 號函、藥檢局第635 號、850 號函附之檢驗成績書、藥檢
    局第618 號函及北市衛生局第100 號函等為其論據，然：
（一）北市衛生局第100 號函附說明認定「Glibenclaimide」藥
      品乃未經核准擅自製造之「偽藥」云云，並未探究藥品來
      源，而將德國地區藥廠產製，未經核准擅自輸入之「Glib
      enclaimide」禁藥誤認屬偽藥等情，已如前述，再北市衛
      生局此函件僅單純就藥品核屬藥事法上禁藥或偽藥加以認
      定，並不能證明被告有將此「Glibenclaimide」藥品自國
      外輸入我國內之犯行，自難為被告不利之證明。
（二）被告丙○○確曾將「瑞麗絲戴比緹思」（「Release Diab
      etes」，或稱「糖尿樂」）販賣給甲○○與乙○○之事實
      ，固經本院認明如前；而公訴人所舉上開衛生署第074 號
      函、藥檢局第618 、635 、850 號函等，依本院前揭理由
      之說明，雖能佐證被告丙○○所販賣之「瑞麗絲戴比緹思
      」膠囊經檢驗出含「Glibenclaimide」西藥，屬口服降血
      糖藥，用於治療第一型糖尿病，核屬藥事法上所稱藥品，
      其輸入卻未依法向行政院衛生署申請查驗登記，核領藥品
      許可證，應屬禁藥之事實，但公訴人並未舉任何證據足徵
      該禁藥就是由被告丙○○輸入國內，衡情他人亦可擅自輸
      入後再交付被告丙○○，自不能僅以此「Glibenclaimide
      」藥品屬禁藥之性質，推認被告丙○○就是輸入該禁藥之
      行為人。
（三）綜上，被告丙○○販賣「Glibenclaimide」禁藥之事實雖
      臻明確，但公訴人所舉諸般事證卻未能證明該禁藥就是由
      被告丙○○所輸入，此外，也查無其他積極證據足以證明
      被告涉有輸入禁藥之犯行，該「Glibenclaimide」更非藥
      事法上之偽藥，是公訴意旨認被告丙○○涉犯藥事法第82
      條第1 項之輸入偽藥罪部分，原應為無罪之諭知，然公訴
      意旨認此部分與前開論罪科刑之販賣禁藥罪部分有修正前
      刑法牽連犯之裁判上一罪關係，爰不另為無罪之諭知，併
      予敘明。
、無罪部分：
一、公訴意旨略以：被告戊○○係泛維心公司之副總經理，與被
    告丙○○基於輸入偽藥及販賣偽藥之犯意聯絡，於不詳時間
    自國外輸入不詳數量之「糖尿樂」（「Release diabetes」
    ，「瑞麗絲戴比緹思」）藥物後，藉機在泛維心公司位於世
    貿中心第4B32室販賣陳列，嗣得知甲○○之父親徐東祥長年
    患有糖尿病，向甲○○誆稱上開藥物係德國Panvita GmbH藥
    廠專治糖尿病之中藥，並提供予甲○○之父親試用，且於短
    時間內確能有效控制血糖，致使甲○○陷於錯誤，不疑有他
    ，遂於94年1 月6 日，與友人乙○○共同向丙○○訂購500
    盒，並於同年1 月10日、2 月3 日由乙○○自誠泰商業銀行
    莊敬分行、郵局分別匯款50萬元、30萬元至被告戊○○之郵
    局帳戶內，被告丙○○即提供20瓶「糖尿樂」藥物予甲○○
    ，後經甲○○將「糖尿樂」送請檢驗，發現含有「Glibencl
    amide 」降血糖西藥成分，始悉上情，因認被告戊○○涉有
    藥事法第82條第1 項輸入偽藥罪及同法第83條第1 項之販賣
    偽藥罪，與刑法第339 條第1 項之詐欺取財罪云云。
二、公訴意旨認被告戊○○涉有輸入偽藥、販賣偽藥或詐欺取財
    之犯行，無非以告訴人甲○○之指訴、證人乙○○之證述，
    及衛生署第074 號函、藥檢局第635 號、850 號函附之檢驗
    成績書、藥檢局第618 號函、北市衛生局第100 號函、泛維
    心公司在世貿中心第4B32室之櫥窗照片、泛維心公司網頁畫
    面列印資料、扣案由甲○○、乙○○提供之「糖尿樂」藥瓶
    、財團法人天主教聖保祿修女會醫院95年9 月28日桃聖業字
    第0950000204號及敏盛綜合醫院95年10月20日敏醫字第0950
    003198號等說明函、貨物採購訂單、誠泰銀行匯款申請書、
    郵政國內匯款執據等為其論據，訊據被告戊○○則堅決否認
    有輸入、販賣偽藥及詐欺取財之犯行，辯稱：伊沒有輸入或
    販賣偽藥，伊雖掛名泛維心公司之副總經理，但只處理雜務
    ，業務部分均由其夫丙○○負責，甲○○、乙○○關於「瑞
    麗絲戴比緹思」貨物採購訂單之交易也是由丙○○去接洽，
    據伊所知應是賣「百疫生物軟膠囊」給甲○○，至於泛維心
    公司在世貿中心第4B32室之櫥窗內展示之「糖尿樂」藥瓶雖
    由伊放入，然當初是見辦公室桌上放有「糖尿樂」之空藥瓶
    ，聽被告丙○○稱是甲○○交付要上市之藥品，基於朋友情
    義，才主動陳列於櫥窗，另泛維心公司網頁上刊載「新產品
    —中藥糖尿病膠囊，已上市！」等字樣，則是甲○○到伊辦
    公室內電腦上網刊登的等語。
三、按犯罪事實應依證據認定之，無證據不得認定犯罪事實，刑
    事訴訟法第154 條第2 項定有明文。又告訴人之告訴係以使
    被告受刑事追訴為目的，是其陳述是否與事實相符，仍應調
    查其他證據以資審認，始得為不利被告事實之認定。而認定
    被告有罪之事實，應憑證據，如未能發現相當之證據，或證
    據不足以證明，自不能以推測或擬制之方法以之為裁判基礎
    ；且認定事實所憑之證據，其為訴訟上之證明，須達於通常
    一般之人均不致有所懷疑而得確信者，始得據為有罪之認定
    ，倘其證明尚未達到此一程度，而有合理懷疑存在時，尚難
    為有罪之認定基礎；另茍積極之證據不足以為被告犯罪事實
    之認定，即應為被告有利之認定，更不必有何有利之證據，
    最高法院分別著有52年臺上字1300號、40年臺上字86號、76
    年臺上字4986號判例可資參照。
四、經查：
（一）告訴人甲○○偵查中雖指訴被告戊○○與被告丙○○2 人
      是共犯關係，共同販賣內含「Glibenclamide 」降血糖西
      藥成分之「糖尿樂」云云，但關於被告戊○○為何與被告
      丙○○販賣禁藥、偽藥，詐欺取財等案件有所關連，告訴
      人於偵查中僅指稱：因被告戊○○是丙○○之配偶，且戊○○曾打電話要其匯款80萬元到戊○○自己在郵局之帳戶
      等語（見他字第437 號卷第11頁），參以告訴人及證人乙○○於警詢、偵查或本院審理時均分別證實其等購買「糖
      尿樂」（或稱「瑞麗絲戴比緹思」）向來僅與被告丙○○
      接洽，被告戊○○不曾出面，在乙○○匯款後，也是被告
      丙○○前來交付瓶裝「糖尿樂」等情，足見告訴人僅憑被
      告戊○○與丙○○間之夫妻關係，及被告戊○○曾為被告
      丙○○催款，且乙○○匯付藥款之帳戶為被告戊○○所有
      等各節，即推測被告戊○○亦有參與被告丙○○向告訴人
      販賣偽中藥之「糖尿樂」藥品而詐欺取財之犯行。又證人
      乙○○雖證稱當初買藥之80萬元款項確是匯到戶名戊○○
      之郵局帳戶內無誤，另卷附之誠泰銀行匯款申請書、郵政
      國內匯款執據等，固也證實被告戊○○曾提供自己之帳戶
      收受甲○○與乙○○匯款之情，然被告戊○○縱為泛維心
      公司之副總經理，又與被告丙○○間為夫妻關係，復曾替
      被告丙○○向甲○○催款，並提供帳戶收受款項，亦不能
      因此遽認被告戊○○對於被告丙○○販賣「糖尿樂」偽中
      藥之藥品給甲○○、乙○○等人之犯行知情且有犯意之聯
      絡，而因此分擔向甲○○等人收款之行為，蓋被告丙○○
      亦可能在未告知被告戊○○之情形下，私下販賣「糖尿樂
      」給甲○○、乙○○，另向被告戊○○佯稱只是賣泛維心
      公司合法販售之「百疫生物軟膠囊」給甲○○等人，要被
      告戊○○提供帳戶並代為催收款項而已，告訴人與證人乙○○之前開證詞或卷附之匯款資料等，尚不能排除上述被
      告戊○○並未犯罪之合理懷疑。
（二）卷存之泛維心公司在世貿中心第4B32室之櫥窗照片及泛維
      心公司網頁畫面列印資料等，固顯示泛維心公司有在櫥窗
      內展示標榜「糖尿病新藥」之「糖尿樂」藥瓶，並在網頁
      上刊登治糖尿病膠囊之新藥廣告等情，被告戊○○復自承
      上開櫥窗內藥瓶是伊擺放之事實，另被告戊○○辯稱泛維
      心公司網頁資料是甲○○擅入公司電腦私自刊登乙節，雖
      與事實不符，不足採信，已如前述，參酌被告戊○○歷偵
      查、本院準備期日及第一次審判期日均自承泛維心公司網
      頁上所登糖尿病膠囊廣告是伊代甲○○刊登等語，固堪認
      該網頁資料或係被告戊○○所刊載。但依被告戊○○辯詞
      之整體意旨，伊會在泛維心公司櫥窗內放置「糖尿樂」藥
      瓶，並在網頁上刊登糖尿病新藥之廣告，是因見泛維心公
      司辦公室內放置有「糖尿樂」之空瓶，伊向被告丙○○詢
      問，據丙○○稱是甲○○拿來要申請上市之糖尿病新藥，
      伊基於好意，才代為放在櫥窗展示，並上網刊登廣告；另
      被告丙○○於本院審理期日經具結為被告戊○○作證時，
      也證述是藥瓶是渠擺在辦公室桌上，被告戊○○問及何物
      ，渠稱是甲○○交付之新藥，事後才發現被告戊○○將該
      藥瓶放在櫥窗上等語明確（見本院卷第91頁），與被告戊○○所辯並不違背，審諸告訴人甲○○於偵查中自承與被
      告丙○○原為朋友關係等語（見他字第437 號卷第12頁）
      ，被告提出之照片影本亦顯示甲○○與被告丙○○曾多次
      合影（見本院卷第36頁），而甲○○、乙○○購買「糖尿
      樂」偽中藥時，均僅與被告丙○○接洽，業如前述，則被
      告丙○○自己私下販賣「糖尿樂」給甲○○、乙○○後，
      將空藥瓶放在桌上，遇被告戊○○詢問，被告丙○○為掩
      渠販賣禁藥之不法情事，向被告戊○○謊稱該藥是友人甲○○拿來要販賣，被告戊○○誤信為真，在不明白藥瓶內
      容物是否為合法藥品之情形下，為被告丙○○所利用，誤
      認係代甲○○展示藥瓶，並刊登廣告以促銷，亦非無可能
      ，自難以被告戊○○將「糖尿樂」藥瓶放在泛維心公司展
      示櫥窗內或上網刊登廣告之事實，即推認被告戊○○與被
      告丙○○有基於犯意聯絡，向甲○○等人共同販賣偽中藥
      而詐欺取財之犯行。
（三）在卷之貨物採購訂單、衛生署第074 號函、藥檢局第635
      號、850 號函附之檢驗成績書、藥檢局第618 號函、北市
      衛生局第100 號函，及扣案由甲○○、乙○○提供之「糖
      尿樂」藥瓶等，固能證明被告丙○○販賣給甲○○、乙○○之「瑞麗絲戴比緹思」（「Release Diabetes」，或稱
      「糖尿樂」）是含有「Glibenclaimide」之禁藥；另卷附
      之財團法人天主教聖保祿修女會醫院95年9 月28日桃聖業
      字第0950000204號及敏盛綜合醫院95年10月20日敏醫字第
      0950003198號等說明函，雖在表明告訴人甲○○之父徐東
      祥確患有糖尿病之病症，以佐告訴人甲○○指稱曾向被告
      丙○○購買治療糖尿病之中藥等語無誤。但貨物採購訂單
      上受訂一方僅有被告丙○○之簽名，且當初向甲○○誆稱
      「糖尿樂」為中藥，嗣後又交付檢驗出內含「Glibenclai
      mide」禁藥之「糖尿樂」藥瓶的人是被告丙○○，被告戊○○未曾出面等情，業經本院敘明如前，自亦難以上揭貨
      物採購訂單、扣案藥瓶、檢驗成績書或衛生局、藥檢局之
      函件，或者徐東祥患有糖尿病之情，佐認被告戊○○共同
      販賣上開禁藥或向甲○○詐欺取財之犯行。
（四）綜上所述，公訴意旨所舉前開諸般事證，均不能排除合理
      懷疑，使本院確信公訴意旨關於被告戊○○有與被告丙○○共同販賣「Glibenclaimide」偽藥（實為禁藥），並向
      告訴人甲○○詐欺取財之情為真正；另公訴意旨所舉衛生
      署第074 號函、藥檢局第635 號、850 號函附之檢驗成績
      書、藥檢局第618 號函及北市衛生局第100 號函等，雖能
      證明「Glibenclai mide 」為未經核准擅自輸入之「禁藥
      」（公訴意旨誤認為「偽藥」），但此禁藥亦有可能是他
      人擅自輸入後再交與被告丙○○販賣，不能證明被告丙○○就是輸入該「Glibenclaimide」藥品之人，亦由本院詳
      述在前，同理，公訴意旨所舉之證據，亦不足以證明被告
      戊○○有輸入「Glibenclaimide」偽藥（實為禁藥）之犯
      行，此外，復查無其他積極證據可資證明被告戊○○犯罪
      ，揆諸首開說明，即應為被告戊○○無罪之諭知。
肆、據上論斷，應依刑事訴訟法第299 條第1 項前段、第301 條
    第1 項，藥事法第83條第1 項，刑法第2 條第1 項前段、第
    11條前段、第339 條第1 項、第55條，中華民國九十六年罪
    犯減刑條例第2 條第1 項第3 款、第7 條，刑法施行法第1
    條之1 ，判決如主文。
本案經檢察官白忠志到庭執行職務。
中　　華　　民　　國　　96　　年　　12　　月　　21　　日
                  刑事第三庭審判長法  官  杜惠錦
                                  法  官  陳美彤
                                  法  官  梁哲瑋
以上正本證明與原本無異。
如不服本判決，應於收受送達後10日內向本院提出上訴書狀，其
未敘述上訴之理由者並得於提起上訴後20日內向本院補提理由書
（均須按他造當事人之人數附繕本）。
                            書記官  陳玉瓊
中　　華　　民　　國　　96　　年　　12　　月　　23　　日
